臺灣臺南地方法院民事裁定
110年度家聲抗字第1號
抗  告  人  吳桂珠
                    送達代收人  黃昱倫  住○○市○○區○○○街00號0樓
上列抗告人因聲請准許處分受監護宣告人之財產事件，對於民國
109年12月15日本院109年度監宣字第640號裁定提起抗告，本院
裁定如下：
    主      文
抗告駁回。
抗告費用由抗告人負擔。
    理      由
一、本件抗告意旨略以：
（一）受監護宣告人吳○砡於被繼承人馮○哲4歲時，無正當理由
      ，未盡扶養被繼承人馮○哲之義務，亦未照顧陪伴被繼承
      人馮○哲長大，對被繼承人馮○哲在精神上、身體上均造成
      嚴重之傷害，與虐待無異，且情節重大，依民法第1118條
      之1規定，被繼承人馮○哲並無扶養受監護宣告人吳○砡之
      義務。再者，受監護宣告人吳○砡既未扶養被繼承人馮○哲
      ，被繼承人馮○哲並表示不願繼承受監護宣告人吳○砡之財
      產，亦不願受監護宣告人吳○砡繼承其財產，依民法第114
      5條第1項第5款規定，及最高法院77年度台上字第59號判
      例意旨，受監護宣告人吳○砡喪失對被繼承人馮○哲遺產之
      繼承權。
（二）被繼承人馮○哲4歲時，父母親離婚，母親吳○砡於離婚後
      未曾撫養或照顧過被繼承人馮○哲，亦未曾聯絡關心，除
      離婚後1、2年間，受監護宣告人吳○砡偶爾探視被繼承人
      馮○哲外，此後即未再探視，亦無往來，所謂母子關係，
      有名無實，形同陌路。被繼承人馮○哲自幼因無母親隨侍
      在旁照顧養育，受盡委曲時，僅能暗自躲在角落哭泣，小
      小心靈奢望能得到母親之呵護卻不可得，終至對母愛之奢
      求轉為無限之恨意。受監護宣告人吳○砡棄養被繼承人馮○
      哲，對被繼承人馮○哲身心所造成之傷害，至深且鉅，影
      響所及，在被繼承人馮○哲生命中不再有母親之角色，甚
      至從未對身邊親人朋友提及「母親」，若有人無意間談論
      「母親」之話題時，被繼承人馮○哲若非坐立難安，便選
      擇離開，唯恐控制不了隱藏在内心之痛苦與情緒，如水庫
      洩洪般，一發不可收拾。被繼承人馮○哲結婚後，其配偶
      曾數次向其提及探視生母話題，被繼承人馮○哲之情緒立
      即暴怒，久久無法平復，並稱其與生母係「田無溝，水無
      流」，彼此為不相干之人，伊沒有義務扶養受監護宣告人
      吳○砡，若受監護宣告人吳○砡往生，伊不會繼承其遺產；
      反之，若伊不幸先受監護宣告人吳○砡離世，亦不會讓受
      監護宣告人吳○砡繼承其空手打拼積累之財產。受監護宣
      告人吳○砡96年生病後，即由聲請人及其他姊妹親人照顧
      ，其日後生活及醫療照護均由聲請人及姊妹分擔迄今，聲
      請人鑑於受監護宣告人吳○砡既生被繼承人馮○哲而棄養，
      人情義理，何有顏面去分被繼承人馮○哲遺產，尤其，被
      繼承人馮○哲遺孀陳宜鈴年僅40有餘，竟要孤獨一生，何
      況受監護宣告人吳○砡玉生病前，即多次表達對被繼承人
      馮○哲之内疚與愧對，為尊重受監護宣告人吳○砡之意願，
      同時兼顧有名無實之親子關係，免為後人笑，而為本件遺
      產分割方式，原裁定未見及此，徒以該分割方式不符受監
      護宣告人吳○砡之利益為由，駁回聲請，於情於理於法，
      顯有違誤等語。
（三）爰聲明：
   1、原裁定廢棄。
   2、上廢棄部分，請准抗告人代受監護宣告人吳○砡就被繼承
      人馮○哲如聲請狀附表所示之遺產辦理繼承分割，分割方
      式為：被繼承人馮○哲上開遺產及債務全部由案外人陳宜
      鈴取得，受監護宣告人吳○砡取得之遺產及負擔之債務均
      為零。
二、經查：
（一）本件經審酌全部卷證，認原審裁定之結果並無違誤，應予
      維持，並引用原裁定記載之事實及理由。
（二）抗告人於抗告程序中雖主張受監護宣告人吳○砡於被繼承
      人馮○哲4歲時離婚，離婚後受監護宣告人吳○砡未曾扶養
      或照顧被繼承人馮○哲，並於生病前多次表達對被繼承人
      馮○哲之內疚與愧對，被繼承人馮○哲生前亦曾向其配偶表
      示不會讓受監護宣告人吳○砡繼承其財產云云，惟除未舉
      證以實其說外，受監護宣告人吳○砡是否於被繼承人馮○哲
      成年前未盡扶養義務，亦僅屬被繼承人馮○哲生前得否依
      民法第1118條之1請求減輕或免除扶養受監護宣告人吳○砡
      義務之問題，尚難認受監護宣告人吳○砡已喪失對被繼承
      人馮○哲之繼承權，本件復無其他證據足資佐證受監護宣
      告人吳○砡已喪失對被繼承人馮○哲之繼承權，則抗告人之
      前開主張，並無可採。
（三）是以，抗告人請求將受監護宣告人吳○砡繼承之遺產全部
      由案外人陳宜鈴繼承，客觀上難認係為受監護宣告人吳○
      砡之利益，原審駁回抗告人之聲請，認事用法並無違誤，
      抗告人猶執前詞指摘原裁定不當，求予廢棄改判，為無理
      由，應予駁回。
三、據上論結，本件抗告為無理由，並裁定如主文。
中　　華　　民　　國　　110 　年　　2 　　月　　5 　　日
                  家事法庭審判長法　官　許蕙蘭 
　　　　　　　　　　　　　      法　官  葉惠玲   
　　　　　　　　　　　　　      法　官  林育幟   
以上正本係照原本作成。　　　　　　　　　　　　　　　　
如不服本裁定，僅得於收受本裁定正本送達後10日內，以適用法
規顯有錯誤為理由，向本院提出再抗告狀，並繳納再抗告裁判費
新臺幣1000元。
提起再抗告應委任律師或具有律師資格之人之委任狀；委任有律
師資格者，另應附具律師資格證書及釋明委任人與受任人有民事
訴訟法第466條之1第1項但書或第2項所定關係之釋明文書影本。
中　　華　　民　　國　　110 　年　　2 　　月　　5 　　日
                          書記官  賴佳柔